---
title: "VIGITEL"
author: "Luiz Felipe Martucci"
date: "2/18/2022"
output: 
  html_document:
    keep_md: TRUE
  
---

```{r setup, include=FALSE}
knitr::opts_chunk$set(echo = TRUE)
```

Pacotes utilizados:
```{r}
x <- c("readxl", "tidyverse", "leaflet", "caret", "scales", "broom", "knitr", "kableExtra", "rgdal")
(function(x){
  sapply(x, function(x) if(!x %in% installed.packages()){
    install.packages(x, dependencies = T)
  })
  sapply(x, library, character.only=T)
})(x)

```

Download dos dados dos VIGITEL
```{r eval=FALSE, include=FALSE}
vigitel_ano <- tibble("http://svs.aids.gov.br/download/Vigitel/Vigitel-", seq(from=2006, to=2020, by=1),"-peso-rake.xls")  
links <- apply(vigitel_ano, 1,  list) %>% sapply(., function(x) x[[1]] %>% unname() %>% paste(collapse=""))

#download.file(links, basename(links), method = "libcurl")
```

Carrega os dados de 2020 e Helper
```{r}
v2020<- read_excel("Vigitel-2020-peso-rake.xls")

Helper_2020 <-  read_excel("Dicionario-de-dados-Vigitel 2020.xls", 
                           skip = 2)


```
Ajusta os dados de interesse
```{r}
# Escreve tabela para adicionar o nome das colunas manualmente
# write_csv(x=tibble(colnames=v2020 %>% colnames()),
#         file="vig2020.csv")


#Carega as colunas para serem mantidas e os nomes corretos
cols_keep <- read_delim("vig2020.csv", delim = ";", 
           escape_double = FALSE, trim_ws = TRUE)%>% drop_na()


#Ajusta o nome das colunas e seleciona as colunas que serão mantidas no DF original
#Alem disso troca os valores 777 e 888 por NA
v2020 <- v2020 %>% select(cols_keep$colnames) %>%
  rename_with(~cols_keep[[2]],
              .cols=cols_keep$colnames) %>%
  sapply(., function(x) replace(x, x %in% c("777", "888"), NA))

  
# Cria tabela para adicionar os níveis dos fatores
# write.csv(x=v2020_n %>% colnames()%>% t(), file="clean_vig2020.csv")

levels_2020 <- read_excel("levels_vig2020ab.xlsx")  %>% mutate(across(.cols=everything(), as.factor))


#Transforma variáveis character em númericas
v2020<- as_tibble(v2020) %>% 
  mutate(across(which(!(colnames(v2020)  %in% colnames(levels_2020))),
                ~as.numeric(.)))


#Transforma em fator as varíaveis que são fatores
v2020<- v2020 %>% mutate(across(.cols=which(colnames(v2020)  %in% colnames(levels_2020)),
                          ~as.factor(.)))

#Corrige o nome dos fatores
v2020 <- (function(x, y){
  colfactors <- y %>% select(
  match(colnames(x), colnames(.)))
  
  leng <- seq(1, ncol(x))
  
  map2(.x=levels_2020, .y=leng, .f=function(x,y){
  tibble(x[colfactors[[y]]]) 
})
})(levels_2020, v2020) %>%
  as.data.frame() %>% 
  rename_with(~colnames(levels_2020)) %>% 
  mutate(chave=v2020$chave) %>% 
  left_join( v2020 %>% select(
  setdiff(colnames(.), colnames(levels_2020))),
  by="chave")
  




#Adc estado
Estado_capital <- read_excel("Estado-capital.xlsx") %>% mutate(cidade=tolower(cidade),
                                                               estado=toupper(estado))
v2020 <- v2020 %>% left_join(Estado_capital, by="cidade")
```

Calcula novas variáveis:
- IMC
- Classificação do IMC
- Nível de atividade física (AF) em minutos
- Tempo em tela (Screen time), que será considerado como tempo em comportamento sedentário

```{r}
#Parse numbers of observations and average
Parse_avg <- function(x){
  as.data.frame(str_extract_all(x, "(\\d)+", simplify = T)) %>% 
  map_df(as.numeric) %>% 
  mutate(V2= coalesce(V2, V1)) %>% 
  rowMeans() 
}



#IMC e classificação
v2020<-v2020%>% mutate(IMC=Massa_corporal/(Altura/100)^2,
                 #Cut is right opened, therefore 25 will be overweight
                 IMC_classif= cut(IMC,
                                  breaks=c(0, 18.5, 24.9, 29.9, 34.9, 35.9, Inf),
                                  labels=c("Baixo peso", "Peso normal", "Sobrepeso", "Obesidade grau I", "Obesidade grau II", "Obesidade grau III")),
                 #Parse numbers (p) of weekly frequency and average 
                 p_freq_AF_sem= as.character(Freq_AF_semanal) %>%
                                 replace(., grepl("todos os dias",., fixed = TRUE), "7"),
                 p_freq_AF_sem= ifelse(`Praticou AF`=="sim", Parse_avg(Freq_AF_semanal), NA),
                 p_Dur_AF= ifelse(`Praticou AF`=="sim",Parse_avg(Duracao_AF), NA),
                 Dur_AF_sem= p_freq_AF_sem * p_Dur_AF,
                 #Assumindo 5 dias por semana
                 Dur_AF_locomocao= ifelse(is.na(tempo_AF_locomocao_trabalho),0, Parse_avg(tempo_AF_locomocao_trabalho))*5 + 
                   ifelse(is.na(tempo_AF_locomocao_curso),0, Parse_avg(tempo_AF_locomocao_curso))*5,
                 #Faxina_dur_semana
                 Dur_faxina_sem= Freq_faxina_semanal * 
                   (ifelse(is.na(Duracao_faxina_horas), 0, Duracao_faxina_horas)*60 +
                      ifelse(is.na(Duracao_faxina_minutos),0, Duracao_faxina_minutos)),
                 #SDaily screen time
                 screen_time_day= as.numeric(Parse_avg(Tempo_TV) %>% replace_na("0")) +
                   as.numeric(Parse_avg(Tempo_comp_cel_tab) %>% replace_na("0"))
                 #Alcohol 
                 )
```
# Estratificação de risco

O peso de cada preditor é baseado na premissa de uma relação linear entre ele e o desfecho. O desfecho é a hipertensão

Esse método de análise foi baseado em:
1.Zhang, Z., Zhang, H. & Khanal, M. K. Development of scoring system for risk stratification in clinical medicine: a step-by-step tutorial. Ann. Transl. Med. 5, 436–436 (2017).

##Pontos de corte e fatores de risco utilizados

### Screen time: 
Ekelund. 2016. Does physical activity attenuate, or even eliminate, the detrimental association of sitting time with mortality? A harmonised meta-analysis of data from more than 1 million men and women
- >8h
- >4
- <4

```{r}
v2020 <- v2020 %>% mutate(
  Screen_time_classif= cut(screen_time_day,
                           breaks= c(0, 4, 8, Inf),
                           labels= c("Baixo", "Moderado", "Alto"), right=FALSE)# 4 será considerado moderado
)
```


### Atividade física
Apenas o tempo de AF de lazer será considerado, pois AF no trabalho não parece reduzir tanto o risco de doenças:
Holtermann, A., Schnohr, P., Nordestgaard, B. G. & Marott, J. L. The physical activity paradox in cardiovascular disease and all-cause mortality: the contemporary Copenhagen General Population Study with 104 046 adults. European Heart Journal 42, 1499–1511 (2021).
AF no deslocamento também não:
Pitanga, F. J. G., Matos, S. M. A., Almeida, M. da C., Barreto, S. M. & Aquino, E. M. L. Leisure-Time Physical Activity, but not Commuting Physical Activity, is Associated with Cardiovascular Risk among ELSA-Brasil Participants. Arquivos Brasileiros de Cardiologia (2017) doi:10.5935/abc.20170178.

A prática de mais de 420 minutos de AF por semana parece combater o risco de comportamento sedentário
Holtermann, A., Schnohr, P., Nordestgaard, B. G. & Marott, J. L. The physical activity paradox in cardiovascular disease and all-cause mortality: the contemporary Copenhagen General Population Study with 104 046 adults. European Heart Journal 42, 1499–1511 (2021).

Pratica de Af:
- >150 
- >420
```{r}
v2020 <- v2020 %>% mutate(
  AF_classif= cut(Dur_AF_sem,
                           breaks= c(0, 150, 420, Inf),
                           labels= c("Inativo", "Ativo", "Super_ativo"), right=FALSE))
```


### IMC
Aune, D. et al. BMI and all cause mortality: systematic review and non-linear dose-response meta-analysis of 230 cohort studies with 3.74 million deaths among 30.3 million participants. BMJ i2156 (2016) doi:10.1136/bmj.i2156.
Portanto será utilizada a classificaçao do IMC


### Idade
Ngufor, C. et al. Development and Validation of a Risk Stratification Model Using Disease Severity Hierarchy for Mortality or Major Cardiovascular Event. JAMA Netw Open 3, e208270 (2020).

- >45 & <60
- >60 & <75
- >75
```{r}
v2020 <- v2020 %>% mutate(
  Idade_classif= cut(Idade,
                           breaks= c(-Inf, 45, 60, 75, Inf),
                           labels= c("Jovem", "Old_I", "Old_I", "Old_III"), right=FALSE))
```


### Tabaco
Será considerado se é fumante passivo em casa (será desconsiderado no trabalho, pois é proibido fumar em locais fechados e há uma grande chance de que ao não fumar, a pessoa não terá contato direto com os fumantes em quanto eles fumam), se já fumou e se ainda fuma e se fuma
- <5 cigarros/dia
- >5 & <20 cigarros/dia
- >20 cigarros/dia
```{r}
v2020 <- v2020 %>% mutate(
  cigarro_classif= cut(Cigarros_dias,
                           breaks= c(0, 5, 20, Inf),
                           labels= c("Baixo", "Moderado", "Alto"), right=FALSE))
```

### Consumo de álcool
Frequência semanal

## Modelo estatístico 
- Regressão logística

```{r}
Var_x <- c("Sexo", "Freq_bebida_alcoolica", "Fumante", "Ex_fumante", "Algum_fumante_em_casa", "cor_raca", "Aval_saude", "Diabetes", "Depressao", "IMC_classif", "Screen_time_classif", "AF_classif", "Idade_classif", "cigarro_classif")

Formula <-paste("y ~ ", 
                paste(Var_x, collapse = "+"), 
                sep="") %>% as.formula()

#NAs precisam ser removidos para a regressão logística

v2020x <- map_df(v2020 %>% select(Var_x), as.character) %>% 
  mutate(across(everything(), ~replace_na(., 0)))

v2020x$y <- as.numeric(v2020$Pressao_alta=="sim")

Fit<- v2020x %>% 
  group_by(across(Var_x)) %>% 
  glm(Formula, data=., family="binomial")

Fit %>% summary()

#Avaliando o modelo
p_hat_logit <- predict(Fit, newdata=v2020x, type="response")
y_hat_logit <- ifelse(p_hat_logit > 0.5, "1", "0") %>% factor
confusionMatrix(y_hat_logit, as.factor(v2020x$y))#$overall[["Accuracy"]]



  
```
Os coeficientes de cada variável serão extraídos e utilizados como score para stratificação de risco
```{r}

Estimates <- (function(x, y){
  a <- map_df(x, function(x){
    a <- str_split_fixed(y, x, 2) %>% as_tibble()
    a %>% mutate(V1=  ifelse(grepl(x, y), x, V1)) 
  }
    )})(x=colnames(v2020x), y=tidy(Fit)$term) %>% 
  na_if("") %>%
  drop_na(V2) %>% 
  cbind(estimate=tidy(Fit)$estimate[-1]) %>% 
  drop_na(estimate)

#Calcula o risco levando em conta os valores da fórmula da glm
v2020$risk_index <- apply(v2020x, 1, function(x){
  row_index <- v2020x[x,]
  logi <- Estimates$V1 %in% colnames(row_index) & Estimates$V2 %in% t(x)
  sum(Estimates$estimate[logi])
})

#Normaliza os valores entre 0 e 10 e clasifica em Baixo, Moderado, Alto ou Muito alto
v2020 <- v2020 %>% mutate(
  Risk_classif= cut(risk_index, breaks=c(-Inf, quantile(.$risk_index, probs=c(.25, .50, .75)), Inf),
                    labels= c("Baixo", "Moderado", "Alto", "Muito_alto"), right=FALSE),
  risk_index= scales::rescale(risk_index, to=c(0,10)))
                                

```
### Risco da população em cada estado
```{r}
Risco_resumo <- v2020 %>%
  group_by(estado, Risk_classif) %>%
  summarise(Risco=n()) %>% 
  mutate(Risco= round((Risco/sum(Risco))*100, 2),
         estado=str_to_title(estado),
         Risk_classif= gsub("_", " ", x=Risk_classif, perl=T ))
  
Risco_resumo %>% kable() %>% kable_styling(full_width = TRUE,
                                           stripe_color = "azure",
                                           bootstrap_options = "striped")
  
```
#### Visualizando o risco médio em cada estado
```{r}
v2020 %>% group_by(estado) %>% 
  summarise(Risco= mean(risk_index)) %>% 
  rename(NM_ESTADO= estado)

Brasil_shp <- rgdal::readOGR(dsn= "Brasil", layer="UFEBRASIL")

Brasil_shp@data <- Brasil_shp@data %>% left_join(
  v2020 %>% group_by(estado) %>% 
  summarise(Risco_avg= mean(risk_index)) %>%
    rename(NM_ESTADO= estado), 
  by="NM_ESTADO")

#Define a palheta de cores
cor_pal <- colorNumeric(
  palette = colorRampPalette(c("navyblue", "red3"))(length(Brasil_shp@data$Risco_avg)),
  domain=Brasil_shp@data$Risco_avg,
  na.color = NA)

reverse_col_pal <- colorNumeric(
  palette=colorRampPalette(c("red3", "navyblue"))(length(Brasil_shp@data$Risco_avg)),
  domain=Brasil_shp@data$Risco_avg,
  na.color=NA)


Mapa <- leaflet(Brasil_shp) %>% 
  setView(-50, -15, 4) %>% 
  addTiles() %>% 
  addPolygons(
    stroke = T,
    color = ~cor_pal(Risco_avg),
    fillOpacity = .7,
    weight = 1,
    #Interatividade
    highlightOptions = highlightOptions(
      weight=10,
      color= "gray17",
      fillOpacity= 1,
      bringToFront = TRUE),
    label= paste0(str_to_title(Brasil_shp@data$NM_ESTADO), ": ", round(Brasil_shp@data$Risco_avg, 2))
    ) %>%
  addLegend(
    position = "bottomright", 
    opacity=1, 
    pal = reverse_col_pal,
    values= ~Brasil_shp@data$Risco_avg,
    title = "Risco de saúde",
    labFormat = labelFormat(transform= function(x=Brasil_shp@data$Risco_avg){
      sort(x, decreasing = TRUE)
    }),
    na.label="")

Mapa

  
```






